臺灣桃園地方法院刑事判決　　　　　　　　　　　　　九十三年度訴字第三六二號
　　公　訴　人　臺灣桃園地方法院檢察署檢察官
　　被　　　告　丙○○　男　二.
　　　　　　　　甲○○　男　二.
　　右　二被告　本院公設辯護人戊○○
　　指定辯護人
　　被　　　告　乙○○　男　十.
　　選任辯護人　石麗卿律師
右列被告等因傷害案件，經檢察官提起公訴（九十二年度偵字第八五三一號），本院
判決如左︰
    主  文
丙○○、甲○○共同傷害人之身體，各處有期徒刑捌月。
乙○○被訴殺人未遂無罪。
    事  實
一、丙○○、甲○○與己○○為朋友關係。己○○欲追求其心儀之女子庚○○，因認
    丙○○、甲○○亦有追求庚○○之意，為達與庚○○交往之目的，遂於民國九十
    二年四月初某日，以行動電話傳送內容為詆譭丙○○、甲○○之簡訊予庚○○，
    庚○○接收該簡訊後，將該簡訊內容轉告丙○○、甲○○，其二人大為不滿，丙○○並撥打電話予己○○理論，渠等因而心生嫌隙，嗣己○○、丙○○即相約於
    同年四月十二日凌晨在桃園縣桃園市○○路二一０號獅子王舞廳外見面談判。丙○○因欲教訓己○○，即與甲○○及十餘名真實姓名、年籍不詳之成年男子基於
    傷害之犯意聯絡，邀集渠等於該日同至獅子王舞廳外會合。己○○於同年四月十
    二日凌晨零時四十分許抵達獅子王舞廳對面之ＯＫ便利商店，在該處等候之甲○○即撥打電話通知丙○○，丙○○即與該十餘名真實姓名、年籍不詳之成年男子
    趕赴獅子王舞廳，丙○○並當場與己○○發生口角，因獅子王舞廳客人出入頻繁
    ，該十餘名成年男子中之一人即要求己○○與渠等同至獅子王舞廳旁之桃園市○○街巷子內，己○○因見對方人數眾多，迫於無奈，遂與丙○○、甲○○及該十
    餘名成年男子一同走進該巷子。步行約二十公尺，一名真實姓名、年籍不詳之成
    年男子隨即以徒手毆擊己○○之頭部，另一名真實姓名、年籍不詳之成年男子並
    取出預藏之機車大鎖欲毆打己○○，己○○見狀即奪下該名男子手持之機車大鎖
    後揮舞反擊，因而擊中丙○○之頭部，致丙○○受有頭部外傷併頭皮撕裂傷三公
    分、臉部、鼻部挫傷等傷害（此部分未據告訴），己○○隨即轉身逃跑，該十餘
    名成年男子即自後追趕，追至獅子王舞廳對面之ＯＫ便利商店前時，一名真實姓
    名、年籍不詳之成年男子抱住己○○，另數名真實姓名、年籍不詳之成年男子因
    遭己○○持機車大鎖反擊，大為光火，竟超越渠等與丙○○、甲○○之傷害計畫
    而另行起意，在能預見頭、臉部為人體脆弱部位，若持機車大鎖等物奮力毆擊，
    極易造成他人死亡之結果，竟仍基於致人於死亦不違背其本意之殺人犯意聯絡，
    分持機車大鎖等物（未扣案，所有人不詳）毆打倒在地上之己○○，致己○○受
    有顏面多處撕裂傷、上顎及下顎骨粉碎性骨折、左顴骨骨折、舌頭撕裂傷、下唇
    撕裂傷、牙齦撕裂、牙齒脫落等傷害，經送醫急救後，一度經醫院發布病危通知
    ，經手術急救後始倖免於難。
二、案經己○○告訴暨桃園縣政府警察局桃園分局報告臺灣桃園地方法院檢察署檢察
    官偵查起訴。
    理  由
壹、有罪部分：
一、訊據被告丙○○、甲○○均矢口否認前開犯行，被告丙○○辯稱：當天是己○○
    告訴伊說他會到獅子王舞廳，叫伊有種就去找他。伊在舞廳外碰到十多名以前跳
    舞認識的朋友，伊告訴他們伊與己○○吵架，他們說要幫忙，但伊告訴他們這是
    伊與己○○之間的事，後來己○○來了，與伊發生口角，那些朋友就說不要在舞
    廳外面吵，到旁邊巷子裡再說，伊就與甲○○、己○○和那些朋友走進巷子裡，
    後來那幾個朋友中就有人打己○○，伊就出面阻擋，叫他們不要動手，讓伊先和
    己○○談一談，但己○○卻趁伊不注意時拿機車大鎖打伊的頭部，伊就感到暈眩
    ，等恢復意識時就看見己○○倒在ＯＫ便利商店前方地上，伊事先並沒有要打己○○的意思，那些人亦非伊找來的云云，被告甲○○則辯稱：當天伊在便利商店
    前碰到己○○，他問伊丙○○在哪裡，為什麼不敢見他，伊就打電話給丙○○，
    後來丙○○來了以後，伊就看到一群人把己○○帶到獅子王舞廳旁巷子裡，伊就
    跟過去看，有一個人因和己○○一言不合，就動手打己○○，己○○就從衣服口
    袋內拿出機車大鎖敲打丙○○的頭，然後跑掉，那群人就去追己○○，伊就去扶
    丙○○，並沒有跟著追過去，後來伊才看到己○○倒在地上云云。惟查：
（一）告訴人己○○因以行動電話傳送內容為詆譭被告丙○○、甲○○之簡訊予庚○○，庚○○接收該簡訊後，將內容轉告被告丙○○、甲○○，被告丙○○遂撥
      打電話予己○○理論等情，此經被告丙○○、甲○○供承在卷，並經證人己○○結證明確，足認被告丙○○、甲○○確因此而對己○○心生不滿。公訴人聲
      請傳喚證人庚○○到庭以證明上開情事，經本院定期傳喚，證人庚○○並未到
      庭，公訴人遂聲請拘提庚○○，惟此部分事實既已臻明確，本院認已無拘提證
      人庚○○到庭之必要。
（二）被告丙○○雖辯稱該十餘名真實姓名、年籍不詳之成年男子係其於九十二年四
      月十二日凌晨在獅子王舞廳外偶遇，與渠等並無毆打告訴人己○○之謀議云云
      ，被告甲○○亦辯稱其與被告丙○○並無毆打告訴人己○○之意思云云，然告
      訴人己○○與被告丙○○相約於九十二年四月十二日凌晨在獅子王舞廳外見面
      理論，被告丙○○將此事告知被告甲○○，並邀其同到獅子王舞廳，案發時係
      被告丙○○、甲○○、該十餘名真實姓名、年籍不詳之成年男子及告訴人己○○一同走進巷子內，其中一人先動手毆打己○○等情，此經被告丙○○、甲○○於本院訊問時供述明確，並經證人己○○證述在卷，若被告丙○○確未邀集
      被告甲○○與該十餘名真實姓名、年籍不詳之成年男子到場助陣，欲毆打、教
      訓己○○，而僅欲獨自與己○○理論，當日在獅子王舞廳外始偶遇該十餘名成
      年男子，該十餘名成年男子與己○○素不相識，並無仇怨，亦不知己○○與被
      告丙○○間有何過節，與被告丙○○間亦無何深厚之情誼，被告丙○○並表明
      不欲渠等介入其與己○○間之糾紛，且告訴人僅有一人赴約，人數上尚較被告
      丙○○、甲○○為少，被告二人應無吃虧之可能，該十餘名成年男子實無仍堅
      持介入被告二人與告訴人己○○間之糾紛，而與被告丙○○、甲○○、告訴人
      己○○一同走進巷子內，其中一人並在被告二人尚未動手或唆使他人動手毆打
      己○○之情形下，反先行出手毆打己○○之理，是該十餘名真實姓名、年籍不
      詳之成年男子應係被告等所邀集，堪以認定。次查，被告丙○○、甲○○雖均
      辯稱當時係被告丙○○出面勸阻，告訴人己○○趁被告丙○○不注意時拿出預
      藏之機車大鎖打丙○○云云，證人即案發時在場目擊之丁○○亦證稱：當時是
      那幾個人做勢要打己○○，丙○○就上前阻止，但己○○趁丙○○轉身跟那幾
      個人講話時，從衣服內拿出一把機車大鎖打丙○○的頭部云云，然告訴人己○○孤身一人與被告丙○○、甲○○及該十餘名成年男子一同走進巷子內，在雙
      方人數差距極大之狀況下，衡情告訴人斷無輕易先行啟釁之理，且若被告丙○○確有在該名成年男子動手毆打告訴人時出面勸阻，並表明欲與告訴人先談一
      談，告訴人當無在被告丙○○並未動手或唆使他人毆打伊，反出面為其緩頰之
      情形下，卻先行動手毆打被告丙○○，甘冒可能觸怒該十餘名成年男子而遭渠
      等毆打之風險之理，是此部分應以己○○所陳稱：係該十餘名男子中之一人先
      行動手毆打伊，另一人拿出機車大鎖欲毆打伊，但被伊搶下，伊為了自衛，即
      持該機車大鎖反擊，因而擊中丙○○等情，較為可採。
（三）告訴人己○○雖陳稱無法確定被告丙○○、甲○○是否有動手毆打伊，另經本
      院當庭勘驗本件扣案之案發時獅子王舞廳之監視錄影機所拍攝之錄影帶，該錄
      影帶畫面模糊不清且有跳動情形，無法清楚看出影像，此經記明於本院九十三
      年六月三十日、同年八月十一日審判筆錄，另公訴人亦無法提出其他積極證據
      足證案發時被告二人確有動手毆打告訴人，然綜上所述，被告丙○○、甲○○
      與告訴人己○○間之紛糾既起因於告訴人以行動電話傳送內容為詆譭被告丙○○、甲○○之簡訊予庚○○，致被告二人心生不滿，而於九十二年四月十二日
      凌晨由被告丙○○邀集被告甲○○及該十餘名真實姓名、年籍不詳之成年男子
      至獅子王舞廳外聚集，足見被告等主觀上與該十餘名成年男子應有教訓、傷害
      告訴人之犯意聯絡，否則被告等實無僅為與告訴人口頭理論即聚集多達十餘人
      之必要，該十餘名成年男子中之一人亦無在被告二人尚未動手或指使他人毆打
      告訴人之情形下，先行出手毆打告訴人之理，足見被告二人與該十餘名男子間
      應有傷害告訴人之犯意聯絡，至屬灼然。本件雖無積極證據足證被告二人有動
      手毆打告訴人之行為，惟被告二人既與該十餘名成年男子間有共同實施傷害犯
      行之犯意聯絡，告訴人並因遭該數名成年男子毆打而受有顏面多處撕裂傷、上
      顎及下顎骨粉碎性骨折、左顴骨骨折、舌頭撕裂傷、下唇撕裂傷、牙齦撕裂、
      牙齒脫落等傷害，有診斷證明書、病歷資料各一份、告訴人傷勢照片五幀附卷
      可佐，被告二人自應就本件傷害犯行負共犯之責。本件事證明確，被告丙○○
      、甲○○前開所辯，無非卸責之詞，不足採信，其二人傷害犯行堪以認定，應
      予依法論科。
二、核被告丙○○、甲○○所為，均係犯刑法第二百七十七條第一項之傷害罪。公訴
    意旨雖認被告二人係犯同法第二百七十一條第二項、第一項殺人未遂罪，然共同
    正犯之所以應對其他共同正犯所實施之行為負其全部責任者，以就其行為有犯意
    之聯絡為限，若他犯所實施之行為，超越原計畫之範圍，而為其所難預見者，則
    僅應就其所知之程度，令負責任，未可概以共同正犯論，此有最高法院五十年臺
    上字第一０六０號判例可資參照。查告訴人雖因遭該數名真實姓名、年籍不詳之
    成年男子毆打，而受有顏面多處撕裂傷、上顎及下顎骨粉碎性骨折、左顴骨骨折
    、舌頭撕裂傷、下唇撕裂傷、牙齦撕裂、牙齒脫落等傷害，經送醫急救，一度經
    醫院發布病危通知，有患者病危通知書一紙在卷可稽，觀諸告訴人所受傷勢均集
    中在頭、臉部，且上顎、下顎骨及左顴骨均有骨折之情形，足見下手毆打告訴人
    之人施力極重，又係毆擊頭、臉部此一人體脆弱、極易致命之部位，主觀上顯有
    縱使因而發生致告訴人於死之結果，亦不違背其本意之殺人不確定故意。然本件
    並無積極證據足證被告二人確有動手毆打告訴人之行為，業如前述，而被告丙○○、甲○○與告訴人己○○原為朋友關係，並無何仇怨，係因告訴人以行動電話
    傳送內容為詆譭被告丙○○、甲○○之簡訊予庚○○，始致雙方心生嫌隙，此經
    證人己○○證述在卷，被告二人與己○○既無深仇大恨，衡情應無與該十餘名成
    年男子間有殺害己○○之謀議，再參諸該數名在己○○倒地後分持機車大鎖等物
    毆擊己○○之人，與己○○素不相識，實無僅因被告二人與己○○間之糾紛即欲
    致告訴人於死之理，再參諸己○○於奪下機車大鎖後曾持以反擊，此亦經證人己○○陳述明確，顯見該數名成年男子應係遭己○○持機車大鎖反擊，大為光火，
    始另行起意，基於殺人之不確定故意，在己○○倒地後分持機車大鎖等器具毆擊
    己○○，堪以認定。該數名成年男子之殺人不確定故意既係因己○○奪下機車大
    鎖後持以反擊之突發事故所引發，已超越被告二人與該十餘名成年男子原先欲教
    訓、傷害告訴人之計劃範圍，實非被告二人所得預見，在別無佐證足資證明之情
    形下，尚難認被告二人與該數名毆打告訴人之成年男子間有殺人之犯意聯絡，此
    部分起訴法條容有未洽，惟因基本社會事實相同，爰依法變更起訴法條。被告丙○○、甲○○與該十餘名真實姓名、年籍不詳之成年男子間有傷害之犯意聯絡與
    行為分擔，應論以共同正犯。茲審酌被告二人因不滿遭告訴人中傷，遂邀集十餘
    人欲教訓告訴人，而致告訴人受有前開傷害，所生危害非輕，且犯後猶飾詞卸責
    ，顯見並無悔意，迄今仍未與告訴人達成民事上和解，賠償其所受損害等一切情
    狀，各量處如主文所示之刑，以資懲儆。
貳、無罪部分：
一、公訴意旨略以：被告乙○○與丙○○、甲○○基於殺人之犯意聯絡，於九十二年
    四月十二日凌晨零時四十分許，在桃園縣桃園市○○路二一０號獅子王舞廳對面
    之ＯＫ便利商店前，分持機車大鎖、反光圓錐等器具毆擊告訴人己○○，致告訴
    人受有前開之傷害，經送醫急救始倖免於難。因認被告乙○○涉有刑法第二百七
    十一條第二項、第一項殺人未遂罪嫌云云。
二、按犯罪事實應依證據認定之，無證據不得認定犯罪事實；又不能證明被告犯罪者
    ，應諭知被告無罪之判決；刑事訴訟法第一百五十四條第二項、第三百零一條第
    一項分別定有明文。次按事實之認定，應憑證據，如未能發現相當證據，或證據
    不足以證明，自不能以推測或擬制之方法，以為裁判基礎（最高法院四十年臺上
    字第八六號判例意旨參照）。公訴意旨認被告乙○○涉有前開犯嫌，係以告訴人
    己○○之指述，為其主要論據。訊據被告乙○○堅決否認前開犯行，略以：伊當
    時和伊之友人「三毛」經過獅子王舞廳，伊去便利商店買飲料，後來就看到己○○被一群人追打到ＯＫ便利商店前，但伊並未毆打己○○等語置辯。經查，證人
    己○○於偵查及本院審理時均一致陳稱：伊當天並未看到乙○○有在跟伊一起走
    到獅子王舞廳旁之巷子內的那十餘人當中，後來伊轉身逃走時，也沒有看到乙○○有在後面追伊，也沒有看到他有毆打伊等語，而證人即當時在場目擊之證人涂
    歆瑀於偵查中亦證稱：當時伊在ＯＫ便利商店前看見己○○被一群伊不認識的人
    打，但伊看見乙○○並沒有動手打己○○等語，另公訴人並未提出其他積極證據
    足證被告乙○○確有毆打己○○，或與該數名毆打己○○之成年男子間有殺人之
    犯意聯絡，究難僅因己○○遭該數名成年男子毆打時，被告乙○○亦在附近觀看
    ，即遽認被告乙○○確有殺人未遂之犯行。此外，復查無任何積極證據足認被告
    乙○○確有公訴人所指之殺人未遂犯行，揆諸前揭說明，其犯罪自屬不能證明，
    自應為被告乙○○無罪之諭知。
據上論斷，應依刑事訴訟法第二百九十九條第一項前段、第三百條、第三百零一條第
一項，刑法第二十八條、第二百七十七條第一項，罰金罰鍰提高標準條例第一條前段
，判決如主文。
本案經檢察官廖先志到庭執行職務。
中　　 　華　 　　民　 　　國 　　 九十三　　年　  十一　　 月　　十　　日
                                 臺灣桃園地方法院刑事第十庭
                                    審判長法  官     江德民
                                          法  官     許炎灶
                                          法  官     蔡和憲
右正本證明與原本無異。
如不服本判決書應於送達後十日內向本院提出上訴狀。
                                          書記官     常毓生
中　　 　華　 　　民　 　　國 　　 九十三　　年　  十一　　 月　　十　　日
中華民國刑法第二百七十七條第一項：
傷害人之身體或健康者，處三年以下有期徒刑、拘役或一千元以下罰金。犯前項之罪
因而致人於死者，處無期徒刑或七年以上有期徒刑；致重傷者，處三年以上十年以下
有期徒刑。
